【裁判字號】    89,易緝,163
【裁判日期】    890809
【裁判案由】    詐欺等
【裁判全文】
臺灣高雄地方法院刑事判決                        八十九年度易緝字第一六三號
    公  訴  人  臺灣高雄地方法院檢察署檢察官
    被      告  甲○○
右列被告因詐欺等案件，經檢察官提起公訴（八十八年度偵字第二七六０五號），本
院判決如左：
    主    文
甲○○意圖為自己不法之所有，以詐術使人將本人之物交付，處拘役參拾日。緩刑貳
年。
    事    實
一、甲○○明知其無支付能力，竟意圖為自己不法之所有，於民國八十八年五月二十
    四日，藉由動產擔保交易法附條件買賣之方式，向高雄縣鳳山市○○路三四巷七
    十號丁○○經營之「丙○○○○」佯稱購買車牌號碼ＯＧＳ－四三二號光陽一二
    五重型機車一部，為動產擔保交易之債務人，而出賣人則為動產擔保交易之債權
    人。雙方約定頭期款新台幣（下同）六千元，其餘尾款自八十八年六月十日起，
    分六期清償，每月為一期，第一至三期應每期給付五千四百元，第四至六期應每
期給付三千三百元，標的物之存放處所為高雄市○○區○○路五一八之四號五樓
    ，在價金未付清之前，標的物所有權仍屬出賣人所有，買受人僅得依約占有使用
    ，不得任意遷移或為其他處分，並由甲○○簽發本票一紙為擔保，致丁○○陷於
    錯誤而依約交付前述機車。詎甲○○於取得前揭機車後，均未依約給付分期款，
    並經丁○○以存證信函追索無著。甲○○並意圖為自己不法之利益，於取得前開
    機車後不詳時日，將之遷移不知去向，致生損害於丁○○。嗣經丁○○派人前往
    標的物之約定存放處所查看，發覺上開機車已不在該處，始知悉上情。
二、案經丁○○訴由臺灣高雄地方法院檢察署檢察官偵查起訴。
    理    由
一、訊據被告甲○○固坦承於八十八年五月二十四日，以動產擔保交易法附條件買賣
    之方式，向告訴人丁○○購買車牌號碼ＯＧＳ－四三二號光陽一二五重型機車一
    部，除繳交頭期款六千元外，即未再繼續付款之事實，核與告訴代理人楊志鵬於
    偵查中及告訴代理人乙○○於本院審理時指訴之情節相符，並有附條件買賣契約
    書影本一份、本票影本一紙及鳳山五甲郵局存證信函一紙附卷可稽。惟矢口否認
    有何詐欺及違反動產擔保交易法之犯行，辯稱：「因我去台北工作，替我父親還
    債，還給我嬸嬸，總共四十幾萬元。之後就沒有繳車款了。」云云。
二、經查：被告於八十九年七月五日本院調查程序時自承：「我付頭款之後就未再繼
    續繳納，因為幫我父親還債，所以沒有能力付款。」等情以觀，堪認被告於向告
    訴人購買上開機車時，已知其日後須為伊父親清償債務，並無資力繼續繳納分期
    款。且被告因前往台北工作，為伊父親還債，迭據被告供承在卷，足認被告於購
    車時，即已決定將該車遷移至台北使用，卻無視於前揭附條件買賣契約中不得任
    意遷移之約定，仍於契約中約定機車之存放處所為高雄市○○區○○路五一八之
    四號五樓，又於將機車遷移至台北使用後，亦不另為通知告訴人，亦足以影響告
    訴人對於標的物占有權之行使。參以被告於支付頭期款六千元，取得機車之占有
    後，即未再繼續繳交分期款，又不主動與告訴人聯絡，並將機車遷移不知去向等
    情觀之，益徵被告於購買機車之初即有為自己不法所有之意圖。被告所辯，顯無
    足採。本件事證明確，被告犯行洵堪認定。
三、核被告所為係犯刑法第三百三十九條第一項之詐欺取財罪及違反動產擔保交易法
    第三十八條之罪。其所犯上開二罪間，有方法結果之牽連關係，為牽連犯，依刑
    法第五十五條後段之規定，應從較重之刑法第三百三十九條第一項詐欺取財罪處
    斷。爰審酌被告明知其並無資力，仍向告訴人購買機車一部，隨即將機車遷移不
    知去向，未按期繳交分期款，及致告訴人丁○○所生之損害，惟念其事後已與告
    訴人達成和解，有和解書一紙在卷可參等一切情狀，量處如主文所示之刑。又查
    被告未曾受有期徒刑以上刑之宣告，有臺灣高等法院被告全國前案紀錄表在卷可
    參，其經此偵審程序，當知所警惕，信無再犯之虞，本院認上開刑之宣告，已足
    策其自新，因認所宣告之刑，以暫不執行為適當，爰併予宣告緩刑二年，以啟自
    新。
據上論斷，應依刑事訴訟法第二百九十九條第一項前段，動產擔保交易法第三十八條
，刑法第十一條前段、第三百三十九條第一項、第五十五條、第七十四條第一款，罰
金罰鍰提高標準條例第一條前段，判決如主文。
本經檢察官楊慶瑞到庭執行職務。
中      華      民      國    八十九    年      八      月      九      日
                                臺灣高雄地方法院刑事第七庭
                                  審判長法  官    裕  斗
    法  官  曾  淑  娟
                                        法  官  蔡  正  雄
右正本證明與原本無異。
如不服本判決，應於判決送達後十日內，向本院提出上訴狀。
                                        書記官  許  雅  惠
中      華      民      國    八十九    年      八      月      九      日
附錄本判決論罪之法條：
動產擔保交易法第三十八條：
動產擔保交易之債務人，意圖不法之利益，將標的物遷移、出賣、出質、移轉、抵押
或為其他處分，致生損害債權人者，處三年以下有期徒刑、拘役或科或併科六千元以
下之罰金。


司法院資訊處製作；財團法人民間司法改革基金會備份。
